【裁判字號】    92,台上,4043
【裁判日期】    920724
【裁判案由】    違反毒品危害防制條例
【裁判全文】
最高法院刑事判決                              九十二年度台上字第四○四三號
    上  訴  人  甲○○
右上訴人因違反毒品危害防制條例案件，不服台灣高等法院台南分院中華民國九十年
二月二十七日第二審判決（八十九年度上訴字第一四二一號，起訴案號：台灣嘉義地
方法院檢察署八十九年度偵字第二四０三號），提起上訴，本院判決如左：
    主  文
原判決撤銷，發回台灣高等法院台南分院。
    理  由
本件原判決認定：上訴人甲○○，曾於民國八十一年間因犯恐嚇罪，經台灣雲林地方
法院判處有期徒刑十月確定，另又於八十二年間因違反麻醉藥品管理條例案件，經台
灣雲林地方法院判處有期徒刑五月確定，兩案接續執行，於八十四年四月七日執行完
畢。猶不知悔改，復意圖營利，基於販賣第二級毒品安非他命之犯意，以其所有之行
動電話0000000000號為聯絡工具，於八十九年四月四日下午四時二十一分
許，籃仁厚以其所有之行動電話0000000000號聯絡上訴人所有之上揭行動
電話，雙方約在嘉義縣竹崎鄉鹿滿村一鄰頂溪心四號上訴人住處，而由上訴人以新台
幣（下同）三千元之價格販賣第二級毒品安非他命一小包給籃仁厚。嗣於八十九年四
月六日凌晨一時二十五分許，經警於嘉義縣中埔鄉○○村○○○○○道路上籃仁厚所
駕駛之自用小客車內，查獲籃仁厚有非法施用安非他命之犯行，經其供出毒品來源係
購自上訴人而循線查悉上情等情。因而維持第一審論處上訴人以販賣第二級毒品（累
犯）罪刑之判決，駁回上訴人在第二審之上訴，固非無見。
惟查：(一)、犯販賣第二級毒品（安非他命屬第二級毒品）之罪，供出毒品來源，因而
破獲者，得減輕其刑，毒品危害防制條例第十七條定有明文。依卷附上訴人之八十九
年四月十日警訊筆錄譯文所載，上訴人已供承其安非他命係在鹿港跟綽號「山貓」者
購得，並供出該綽號「山貓」者之女友「圓圓」之行動電話為0000000000
及0000000000，且同意帶警方去查（見原審卷第九十六頁、第九十七頁）
，則警方是否已依據上訴人前開對其毒品來源之供述，而破獲綽號「山貓」者販賣第
二級毒品安非他命？此攸關上訴人得否依毒品危害防制條例第十七條規定減輕其刑，
原審未予究明，自有應於審判期日調查之證據而未予調查之違法。(二)、原判決既採上
訴人於警局訊問所供：「我於八十九年二月間開始至彰化縣鹿港鎮向綽號『山貓』男
子購買安非他命，每次購買一‧五公克並付給他新台幣伍仟元，共購買了三次，最近
一次是八十九年四月初購買」等語為證（見原判決第四頁第十一行以下及警卷第二頁
），依此，上訴人係以每公克約三千三百三十三元之價格向綽號「山貓」者購得安非
他命，而照原判決認為較為可信之證人籃仁厚於警訊時所證：「八十九年四月四日下
午二時許，我用行動電話（0000000000）連絡甲○○（電話000000
0000）欲向他購買安毒，後於同日下午十五時許我到達其住宅……向他購買一包
（約二公克）安毒並付給他新台幣三千元」等語（見原判決第三頁第十四行以下、第
四頁第十一行及警卷第六頁反面），上訴人係以約每公克一千五百元之價格將安非他
命販賣予證人籃仁厚，似較其購入時之價格為低，然原判決理由欄卻又謂：「查毒品
安非他命物稀價昂，取得不易，且為政府嚴予查緝取締之違禁物，而非法販賣安非他
命之刑責甚重，苟無利潤可圖，衡情應無甘冒被查緝法辦重刑之危險而無端平價供應
他人，基上說明，堪認本件被告販入安非他命之價格必較販出之價格低廉，……而有
從中賺取差額利潤圖利之意圖及事實」云云（見原判決第五頁第十五行以下），亦有
判決理由矛盾之違誤。(三)、事實審法院所認定之事實，與所採之證據，不相適合，即
屬證據上理由矛盾，其判決當然為違背法令。原判決認「被告與證人籃仁厚彼此間並
無怨隙，亦據被告及證人供明在卷，是證人籃仁厚應無虛構誣陷被告之動機，益見被
告有販賣安非他命予證人籃仁厚施用」云云（見原判決第五頁第十行以下），然於原
審審理中，上訴人已供稱：「我曾賣一輛車子七萬元給籃仁厚，他沒有錢給我，我一
直要求要將錢給我，他懷恨在心，所以說我賣安非他命給他」、「籃仁厚是和（我）
有車子的買賣糾紛，我一直逼他，他懷恨才陷害我的」等語（見原審卷第五十二頁、
第九十頁），而證人籃仁厚亦證稱：「（你為何在警訊時說是向甲○○買安非他命？
）當時我和甲○○有修理車子欠我錢的糾紛，及我向他買車，車款未給他，他逼我，
所以我在警局第一個想到就是甲○○」等語（見原審卷第四十二頁），是上訴人與證
人籃仁厚均已供證其等彼此之間曾有怨隙，故原判決前開認定即與卷內之證據不相適
合，並有證據上理由矛盾之違法。上訴意旨指摘原判決不當，非全無理由，應認原判
決有撤銷發回更審之原因。
據上論結，應依刑事訴訟法第三百九十七條、第四百零一條，判決如主文。
中      華      民      國    九十二    年      七      月    二十四    日
                              最高法院刑事第九庭
                                  審判長法官  陳  炳  煌
                                        法官  陳  正  庸
                                        法官  韓  金  秀
                                        法官  吳  信  銘
                                        法官  徐  文  亮
      右正本證明與原本無異
                                              書  記  官
中      華      民      國    九十二    年      七      月    二十九    日
                                                                        Ｂ


司法院資訊處製作；財團法人民間司法改革基金會備份。
